【裁判字號】    88,簡上,286
【裁判日期】    890225
【裁判案由】    返還借款
【裁判全文】
臺灣高雄地方法院民事判決  八十八年度簡上字第二八六號
    上  訴  人  甲○○
    被上訴  人  乙○○
    訴訟代理人  吳桂露
右當事人間請求返還借款事件，上訴人對於中華民國八十八年五月七日本院八十八年
度鳳簡字第一三三號第一審判決提起上訴，本院判決如左：
    主  文
上訴駁回。
第二審訴訟費用由上訴人負擔。
    事  實
甲、上訴人方面：
一、聲明：求為判決：
  (一)原判決廢棄。
  (二)駁回被上訴人在第一審簡易之訴及假執行之聲請。
二、陳述：
  (一)被上訴人於鈞院八十七年鳳簡字第六八四號返還借款事件業已承認訴外人陳玉春
    打電話向伊借錢，竟仍謊稱新台幣（下同）五十萬元均係被告所借，足見被上訴
    人所言不實。事實上是陳玉春於電話中向被上訴人言明陳玉春借三十萬元，上訴
    人二十萬元，上訴人借款二十萬元部分已由上訴人簽發同額支票一張，而當時陳
    玉春因無支票，乃向上訴人借用由伊簽發之面額三十萬元支票一張，上開二張支
    票發票日均為民國八十五年九月三十日，並一起寄予被上訴人，被上訴人為求方
    便，遂將借款五十萬元逕匯至上訴人帳戶。
  (二)至八十五年九月三十日上午，陳玉春打電話予被上訴人表示二人均無現款可供支
    票兌現，要求被上訴人先抽回支票，被上訴人稱已提示無法抽回，陳玉春乃要求
    被上訴人再匯五十萬元至上訴人帳戶，供上開二張支票兌現，以免上訴人之支票
    遭受退票，被上訴人應允，惟要求陳玉春簽發自己之面額三十萬元支票一張，上
    訴人簽發二十一萬一千二百五十元之支票一張（其中一萬一千二百五十元係利息
    ），二人均各自簽發自己之支票寄予原告。嗣後陳玉春自己之支票無法如期兌現
    ，又商得被上訴人之同意，改簽發三十萬元之本票一張以換回支票。惟上訴人簽
    發之上開支票，已如期兌現，故上訴人所借二十萬元已如數清償被上訴人完竣。
  (三)陳玉春所借之三十萬元，被上訴人應向陳玉春請求，奈因陳玉春及其先生遭他人
    拖累，房屋被拍賣，已無財產可供清償被上訴人，被上訴人竟利用當初所借四十
    六萬六千二百五十元係匯至上訴人帳戶，藉此誣賴全為上訴人所借，而提起本件
    訴訟，殊屬無理。
  (四)陳玉春若未向被上訴人借款，則其何必為上訴人打電話向被上訴人商洽借款事宜
    ？再陳玉春若無借款，則借款五十萬元，僅簽發支票一張即可，為何簽發二張？
    又陳玉春若無借款，為何於換票時，被上訴人曾收受陳玉春所簽發付款人為台灣
    省合作金庫鳳山支庫、票號為ＮＳ0000000號、面額為三十萬元之支票，
    並交予其會計小姐洽請銀行託收，嗣被上訴人在票據託收紀錄上將陳玉春簽發之
    三十萬元支票託收部分塗掉，益見該三十萬元係陳玉春之借款。
  (五)原審又謂依被上訴人所提支票據託收紀錄，顯示對帳欄處亦標明「甲○○」，因
    認系爭三十萬元亦係甲○○所借。然查被上訴人在另案提出之託收紀錄並無如此
    記載，足見原審認定事實與證據不合。
三、證據：提出票據託收紀錄一件、八十七年鳳簡第六八四號八十七年七月廿八日言
    詞辯論筆錄各一份為證。
乙、被上訴人方面：
一、聲明：求為判決駁回上訴。
二、陳述：
  (一)上訴人於八十五年四月二日以電話向被上訴人商借五十萬元，因係舊識，遂慨然
    同意，雙方並約定借款利息為三萬四千七百五十元，被上訴人當日即由台北第一
    商業銀行古亭分行領取四十六萬六千二百五五十元，匯入上訴人指定之帳戶內，
    上訴人亦簽發付款人為臺灣銀行新興分行、發票日為八十五年九月三十日、票面
    金額分別為三十萬元、二十萬元、票號各為ＡＨ0000000、ＡＨ0000
    0000之支票二張，作為返還上開借款之憑證。惟於八十五九月三十日，上訴
    人方以電話告知其資金不足，為顧及票據信用，商請被上訴人先行匯款五十萬元
    至上訴人之台灣銀行新興分行000000000000帳號之戶頭內，上訴人
    遂又簽發發票日為八十五年十一月十五日、票號為ＡＨ0000000、面額為
    二十一萬一千二百五十元之支票乙張，用以返還借款中之二十萬原本金及利息，
    而三十四萬七千四百七十元餘款部分，上訴人言明日後再行返還，惟嗣後上訴人
    竟未遵期清償積欠之餘款。久經催討，上訴人均置若罔聞，迄今尚欠之借款，猶
    未清償。
  (二)按上訴人於法院審理時，陳稱與被上訴人不相熟識，否認有借款之事實，且聲稱
    係受訴外人陳玉春委託代向被上訴人借款，故實際借款人係陳玉春而非其本人云
    云。然上訴人所言，顯與事實相去甚遠，玆說明如下：
    1.上訴人係巧麗美容中心之負責人，原為被上訴人公司高雄鳳山地區生意往來之
      客戶，而上訴人向被上訴人購買化妝品時，均由被上訴人親自與上訴人接洽，
      歷年來雙方生意往來尚稱頻繁，故雙方早已熟識，況上訴人前曾向伊借款五十
      萬元，業已償還，故此次向被上訴人借款時，被上訴人始慨然同意，倘如上訴
      人所言與被上訴人互不熟識，於此經濟不景氣情況下，被上訴人絕無將鉅款借
      予上訴人之可能。另退步言之，上訴人於法院審理中曾表係代訴外人陳玉春向
      被上訴人借款，而非其本人向被上訴人借款，由此亦足證上訴人承認與被上訴
      人熟識，否則，上訴人何以代陳玉春向被上訴人借款。是姑不論是上訴人向被
      上訴人借款，抑或其代陳玉春向被上訴人借款，均足以證明上訴人與被上訴人
      互相熟識，故上訴人稱其不識被上訴人云云，應屬逃避清償責任之飾詞，殊不
      足採信。
    2.訴外人陳玉春自八十四年至八十五年間陸續向原告借款，借款金額高達二百三
      十萬一千零八十元，嗣因陳玉春無力清償，遂與被上訴人協議以分期攤還之方
      式償還借款，截至目前為止，陳玉春積欠之借款尚在分期攤還中，因此被上訴
      人於陳玉春積欠鉅額借款無力清償之下，豈可能再借與款項，故上訴人所言實
      有違常理。退萬步言之，上訴人果真係代陳玉春借款，然其借款時並未告知被
      上訴人，亦未以陳玉春之名義借款，而係以自己名義為之，俟屆清償期，上訴
      人遲不返還，被上訴人向其追討借款時，上訴人方主張借款係其代陳玉春調借
      ，推卸自己借款之責，顯屬無據。況上訴人係以其名義借款，並由被上訴人將
      款項匯入上訴人指定之帳戶內，上訴人向被上訴人借款之事實已堪認定，上訴
      人遲不返還借款，殊無理由，為此依消費借貸法律關係提起本件訴訟。
三、證據：提出第一商業銀行匯款申請書代收入傳票、美商花旗銀行誇行匯款申請書
    、存摺、協議書、票據託收紀錄各一件為證。
    理  由
一、被上訴人起訴主張：上訴人於八十五年四月間向伊借款五十萬元，經扣除雙方約
    定之利息後，於八十五年四月二日至第一商業銀行提領四十六萬六千二百五十元
    ，匯款入上訴人在台灣銀行新興分行000000000000號帳戶，上訴人
    並簽發付款人為臺灣銀行新興分行、發票日為八十五年九月三十日、面額分別為
    三十萬元及二十萬元、票號各為ＡＨ0000000、ＡＦ0000000號支
    票二張予被上訴人，作為返還上開借款之憑證，屆期上訴人通知其資金不足，為
    顧及票據信用，商請被上訴人先行代墊付該五十萬元之票款，被上訴人遂於八十
    五年九月三十日再匯五十萬元入上訴人在台灣銀行新興分行第00000000
    0000號帳戶，被告另簽發付款人為臺灣銀行新興分行、發票日為八十五年十
    一月十五日、票號為ＡＨ0000000號、面額為二十一萬一千二百五十元之
    支票一張交付予被上訴人，以返還本金二十萬元部分及利息，而三十萬部分上訴
    人言明會再返還，惟嗣後上訴人竟未遵期清償積欠之三十萬元本金及利息四萬七
    千四百七十元，為此本於消費借貸之法律關起訴請求上訴人償還上開款項，及自
    起訴狀繕本送達翌日起至清償日止按年利率百分之五計算之利息等情詞。上訴人
    則以：伊與被上訴人並不熟識，不可能向被上訴人借款，實係訴外人陳玉春出面
    向被上訴人借款五十萬元，借款時言明，其中二十萬元係伊所借，另三十萬元係
    訴外人陳玉春所借。而伊所借之二十萬元，包括利息，業已清償完竣，剩三十萬
    元及利息，係訴外人陳玉春向被上訴人之借款，被上訴人應向陳玉春求償，若該
    五十萬元非伊與陳玉春之二筆借款，何須簽發二張支票，且陳玉春若無借款，為
    何換票時，被上訴人會收受陳玉春簽發之三十萬元支票並交付銀行託收云云，資
    為抗辯。
二、查被上訴人主張之事實，業據其提出第一商業銀行匯款申請書代收入傳票、美商
    花旗銀行誇行匯款申請書、存摺、協議書、票據託收紀錄各一件為證，核屬相符
    ，堪信為真實。上訴人雖辯稱：伊與被上訴人不相熟識，不可能出面向被上訴人
    借款，實係訴外人陳玉春出面向被上訴人借款五十萬元，借款時業已言明，其中
    二十萬元係伊所借，另三十萬元係陳玉春所借，伊所借之二十萬元業已清償，系
    爭三十萬元及利息係陳玉春所借云云。惟查，被上訴人於八十五年四月二日，自
    第一商業銀行提款四十六萬六千二百五十元，匯入上訴人台灣銀行新興分行第0
    00000000000號帳戶，上訴人並簽發付款人為臺灣銀行新興分行、發
    票日為八十五年九月三十日、票號各為ＡＨ0000000、ＡＦ000000
    0號、面額分別為三十萬元及二十萬元之支票二張交付予被上訴人，作為返還上
    開借款之憑證之事實，為兩造所不爭執，並有第一商業銀行匯款申請書代收入傳
    票、存摺、票據託收紀錄各一件為證，復參以上訴人指稱上開匯款係訴外人陳玉
    春出面向被上訴人之借款等語，足認系爭款項係屬消費借貸款項，殆無疑義。次
    查，上訴人辯稱其與被上訴人不相熟識，不可能出面向其借款云云。然被上訴人
    指陳上訴人與其為化妝品交易時，均係兩人親自接洽，已達數年之久，況上訴人
    前亦曾向伊借款五十萬元，已清償完竣等情，上訴人並未否認，再參酌上訴人與
    被上訴人若不相熟識，則在此不景氣之際，衡情被上訴人應無將數十萬元鉅款借
    予不相熟識之人之理，故上訴人與被上訴人應屬生意上之舊識，且曾有金錢來往
    方是，上訴人辯稱與被上訴人互不熟識云云，與事實不符，自非可採。再查，上
    訴人辯稱系爭借款為訴外人陳玉春出面向被上訴人所借云云。惟訴外人陳玉春於
    八十五年間業已積欠被上訴人二百三十萬一千零八十元，猶未償還，由陳玉春書
    立協議書分期攤還，有協議書可稽，被上訴人自不可能再借款予陳玉春，遑論陳
    玉春出面借款並代上訴人借款，況被上訴人與陳玉春既非不曾有金錢往來，倘若
    係陳玉春之借款，被上訴人殊無必要將款項匯入上訴人之帳戶，再由上訴人代轉
    予陳玉春，又陳玉春並非無支票可供使用，系爭款項若係陳玉春之借款，為何簽
    發上訴人本人之支票交付被上訴人，上訴人係使用支票之人，豈不知陳玉春如未
    清償票款時，須由其自負發票人之票據債務責任？綜上，足見系爭三十萬元亦係
    上訴人向被上訴人之借款。訴外人陳玉春於本院八十七年度鳳簡字第六八四號審
    理時，證稱系爭三十萬元部分係伊所借云云，與常情有違，要屬迴護上訴人之詞
    ，不足採信，上訴人此部分所辯亦無足取。末查，上訴人辯稱於換票時，被上訴
    人曾收受陳玉春所簽發付款人為台灣省合作金庫鳳山支庫、票號為ＮＳ0000
    000號、面額為三十萬元支票，並交付銀行託收，足證該三十萬元系陳玉春所
    借云云。上訴人固不否認其公司之會計曾有收受上開陳玉春簽發之支票，並交付
    銀行託收之情，惟稱係因會計小姐不知情，始將該票交付銀行託收，嗣後發現，
    始將該票退還陳玉春等語。按參諸一般經驗，系爭三十萬元若係陳玉春向被上訴
    人所借，被上訴人自必留存該支票，以便日後向陳玉春追索票款，豈有將票退還
    陳玉春之理，足見上訴人主張系爭款項係借予上訴人，非借予陳玉春，故發現係
    陳玉春簽發之支票，即將該票退還等語，應堪採信，上訴人所辯亦無足取。
三、綜上所述，被上訴人上開主張為可採，上訴人所辯均無可取。從而，被上訴人本
    於消費借貸契約之法律關係，請求上訴人給付借款及利息共三十四萬七千四百七
    十元，及自八十八年一月九日起至清償日止按年利率百分之五計算之利息，為有
    理由，應予准許。又被上訴人聲請供擔保宣告假執行，原審依民事訴訟法第三百
    九十條第二項規定，酌定相當金額宣告假執行，並無不合。原審因而判令上訴人
    應如數給付，並依兩造陳明，分別酌定相當擔保金額，為假執行及免為假執行之
    宣告，於法並無違誤。上訴意旨指摘原判決不當，求予廢棄改判，為無理由，應
    予駁回其上訴。
四、據上論結，本件上訴為無理由，依民事訴訟法第四百三十六條之一第三項、四百
    四十九條第一項、第七十八條、第三百九十條第二項、第三百九十二條後段，判
    決如主文。
中      華      民      國    八十九    年      二      月    二十五    日
                              臺灣高雄地方法院民事庭
~B審判長法官  郭錦茂
~B法      官  郭錦茂
~B法      官  郭錦茂
右為正本係照原本作成。
本判決不得上訴。
中      華      民      國    八十九    年      二      月    二十五    日


司法院資訊處製作；財團法人民間司法改革基金會備份。
